臺灣臺南地方法院民事判決　九十年度訴字第一四五一號
　　原　　　告　甲○○
　　法定代理人　丙○○
　　訴訟代理人　乙○○
右當事人間請求退還剩餘款事件，本院判決如左：
    主      文
被告應給付原告新台幣肆佰陸拾捌元，及自民國八十六年五月十二日起至清償日止，
按週年利率百分之五計算之利息。
原告其餘之訴駁回。
訴訟費用由被告負擔百分之一，餘由原告負擔。
本判決第一項原告勝訴部分，得假執行。但被告如於假執行程序實施前，以新臺幣肆
佰陸拾捌元為原告預供擔保，得免為假執行。原告其餘假執行之聲請駁回。
    事      實
甲、原告方面：
一、聲明：求為判決：
(一)被告應給付告新台幣  (下同)一百一十五萬零八百二十四元，及其中一百萬元自
    民國八十六年六月二十日至清償日止，一十五萬零八百二十四元，自八十六年五
    月十日起至清償日止，均按年息百分之五計算之利息。
(二)訴訟費用由被告負擔。
(三)原告願供擔保請准宣告假執行。
二、陳述：
(一)台南縣楠西鄉農會信用部於民九十年九月十四日依財政部台財融三字第０九三０
    ０００九二號合併更名於第一商業銀行股份有限公司楠西分行，合先敘明。
(二)原告因欲購買訴外人吳清鎮所有坐落台南縣楠西鄉○○段二七０地號之土地，惟
    該土地經台南縣楠西鄉農會  (以下簡稱楠西鄉農會)聲請法院查封不得移轉登記
    ，原告遂與吳清鎮於八十六年五月九日與楠西鄉農會協商辦理土地移轉事宜，楠
    西鄉農會為擔保其債權要求原告先行提出一百二十萬元，其中二十萬元作為清償
    楠西鄉農會查封中興段二七０地號土地之訴訟及執行費用，一百萬元暫存楠西鄉
    農會作為擔保，俟土地過戶後，用以代清償吳清鎮○○○段二七０地號土地向楠
    西鄉農會貸款九百三十萬元之利息。
(三)原告於八十六年五月十二日掛號郵寄付款人台灣省合作金庫，發票日八十六年六
    月二十日，票號ＰＣ0000000號，金額一百萬元支票一紙 (以下簡稱系爭
    支票) ，暫存台南縣楠西鄉農會，該農會竟未與原告商量之下，將其中六十萬元
    逕自抵扣與土地買賣無關之吳清鎮信用貸款。又該中興段二七０地號土地，楠西
    鄉農會固先為撤銷查封，惟因原告與訴外人吳清鎮間種種因素，未能立即辦理過
    戶，後來楠西鄉農會又將中興段二七０地號土地再度聲請查封。今原告與訴外人
    吳清鎮間之土地買賣契約，既因吳清鎮給付不能，合意終止契約。則兩造間所約
    定附條件之第三人清償，該條件確定不成就，原告在不需為吳清鎮清償前提下，
    欠缺擔保原因，自得隨時終止寄託契約，依民法第五百九十七條、第五百九十九
    條之規定，請求被告返還一百萬元及自八十六年六月二十日起至清償日止，按年
    息百分之五計算之利息。
(四)又原告於八十六年五月十二日匯款二十萬元到楠西鄉農會總幹事黃懋財0000
    0000000000號帳戶以做為撤銷中興段二七０地號土地查封前即於八十
    六年五月九日以前之訴訟及執行費用，而該費用花費為四萬九千一百七十六元，
    對於超過部分，原告受領為不當得利，依民法第一百七十九條規定，請求被告返
    還一十五萬零八百二十四元及自八十六年五月十日起至清償日止，按年息百分之
    五計算之利息。
(五)對被告答辯之陳述：
    (1)原告系爭支票係存放在吳清鎮楠西鄉農會之預收帳戶內，非以現金直接匯入吳
      清鎮繳還貸款之專戶。且證人黃懋財證稱：因該兩筆款項 (指一百萬元及二十
      萬元) 是清償吳清鎮訴訟費用及部分利息，如直接匯到清鎮的帳戶，怕被吳清
      鎮領走，對原告沒有保障，所以才存入農會預收帳款內。此可證該一百萬元是
      擔保用，俟原告與吳清鎮○○○○段二七０地號土地買賣完成過戶後用以代為
      清償該土地吳清鎮所欠楠西鄉農會九百三十萬元之利息。
    (2)原告曾於九十年五月三十日以海山郵局第一三六號存證信函，請被告將款項退
      還，函中言及「本人曾於八十六年五月十二日掛號郵寄台灣省合作金庫支票一
      張 (支票號碼為ＰＣ0000000，面額一百萬元，到期日為民國八十六年
      六月二十日) 暫存農會，今因與地主吳清鎮的買賣不成，敬請貴會將該款退還
      …」。至今未見被告回函答辯，乃表示被告亦同意該款項係暫存農會，否則應
      以回函辯之。再原告復於九十年十一月十三日以海山郵局第三五二號存證信函
      ，檢附吳清鎮所非具切結書，請被告直接來信通知本人親自領取，該切結書言
      及「吳清鎮前向法院所提應退還甲○○還款之事，如法院判決楠西鄉農應還款
      一百一十一萬零五百三十四元及補償所有利息，全部由甲○○領取。」，此即
      表示該款係由原告與第三人兩人間買賣土地之附條件的有利證明。
    (3)雖吳清鎮於他件分配表異議之訴，談及和解欲以原告之一百萬元抵充之事，此
      為無權處分，且該筆錄亦記載需得原告之同意，此亦可見被告欲以原告之一百
      萬元抵充吳清鎮之私人借款，概不在當初兩造協商之範圍內。
    (4)原告本有意購買訴外人吳清鎮所有之楠西鄉○○段二六０地號、二六八地號、
      二七０地號三筆土地，後因經費問題，故只先談及有關撤銷二七０地號土地一
      筆之查封登記及繳交貸款利息事宜。從八十六年五月九日，原告與訴外人吳清
      鎮一同前往楠西鄉農會總幹事辦公室黃懋財洽談有關撤銷查封及繳息時，黃懋
      財親筆所寫本金九百三十萬、利息二百四十八萬、訴十八萬、一百萬元 (一個
      月) 等字樣，此為有利之證明。楠西鄉農會收到二十萬元後，亦僅撤銷該二七
      ０地號土地之查封，故原告與被告僅約定二七０地號土地查封撤銷前之各項費
      用，致於撤銷查封登記後及其他二六０地號、二六八地號之訴訟及執行費用應
      不在約定之範圍。
三、證據：提出系爭支票、合作金庫二十萬元匯款單、楠西鄉農會預收款項明細、八
    十九年十二月八日原告與吳清鎮同意書、黃懋財財書寫有本金九百三十萬、利息
    二百四十八萬、訴十八萬、一百萬元字樣紙、吳清鎮於八十九年十二月八日書立
    切結、海山郵局第一三六號、第三五二號存證信函各一紙。並聲請訊問證人吳清
    鎮。
乙、被告方面：
一、聲明：求為判決：
(一)原告之訴駁回。
(二)訴訟費用由原告負擔。
(三)如受不利判決，願供擔保免為假執行。
二、陳述：
(一)台南縣楠西鄉農會信用部於九十年九月十四日經第一商業銀行股份有限公司概括
    承受，業務並由第一商業銀行股份有限公司楠西分行經營接管，爰在本件聲明承
    受訴訟。
(二)訴外人吳清鎮積欠楠西鄉農會借款未能清償，而吳清鎮所有之楠西鄉○○段二六
    ０地號、二六八地號、二七０地號等三筆經楠西鄉農會聲請台灣台南地方法院查
    封強制執行。於八十六年五月九日，訴外人吳清鎮與原告相偕到楠西鄉農會表示
    ，他們之間就上開三筆土地已成立買賣，與楠西鄉農會達成協議，由原告匯款二
    百二十萬元予楠西鄉農會，其中二百萬元係要清償吳清鎮積欠之部分利息，二十
    萬元清償吳清鎮應負擔二六０地號、二六八地號、二七０地號借款之訴訟及執行
    費用。又楠西鄉農會收到該二百二十萬元後，應撤銷上開三筆土地之強制執行，
    塗銷查封登記，以便他們辦理土地移轉豆記，但楠西鄉農會對該三筆土地所設定
    之抵押權保留，等到吳清鎮債務全部清償後，才塗銷抵押權登記。然原告於八十
    六年五月十二日寄一紙金額一百萬元之支票予楠西鄉農會並匯二十萬元至楠西鄉
    農會總幹事黃懋財之路帳戶內，至於原告應再匯之一百萬元任催一直未匯來。
(三)又楠西鄉農會於收到原告所匯之一百二十萬元後，先將右揭三筆土地中之楠西鄉
    ○○段二七０地號土地撤銷查封。惟因原告未依約再匯一百萬元，且吳清鎮亦未
    清償所欠債務，另二筆二六０地號、二六八地號土地未撤銷查封，並重新就二七
    ０地號土地強制執行  (執行案號八十八年度執字第四八一九號)，同時對二六０
    地號、二六八地號二筆土地進行執行程序 (八十五年度執字第四六五一號)。
(四)再訴外人吳清鎮於台灣台南地方法院八十五年度執字第四六五一號執行事件，曾
    提起分配表異議之訴，於鈞院九十年度訴字第五八六號審理時，吳清鎮擬與楠西
    鄉農會和解，同意要將原告寄給農會之一百萬元抵充其債務，其不過是要將一百
    萬元中之六十萬元充信用借款之本金，其餘再抵充利息，因吳清鎮主張抵充之順
    序與原約定之抵銷順序不同農會未同意，參酌楠西鄉農會總幹事黃懋財在上開分
    配表異議之訴九十年七月二十日證言及吳清鎮於九十年五月四日以台南郵局第一
    支局第三０六號存證信函內容，亦可明白原告所寄之一百二十萬元是要清償吳清
    鎮之一部分債務之用。
(五)原告將一百二十萬元寄予楠西鄉農會，原告與訴外人吳清鎮間解除買賣契約之事
    ，即與楠西鄉農會無關。原告雖主張其向吳清鎮所購買之土地僅有中興段二七０
    地號而已，故二十萬元部分僅清償二七０地號土地借款之訴訟及執行費用云云。
    然原告與吳清鎮八十九年十月八日所立同意書內容表示要解除中興段二六０地號
    、二六八地號、二七０地號三筆土地之買賣，是該二十萬元係要清償三筆土地借
    款之訴訟費用，非僅二七０地號土地之訴訟費用。
(六)按契約成立，契約當事人應受拘束。原告匯給楠西鄉農會之一百二十萬元，依約
    係要清償借款人吳清鎮當時借款應負擔訴訟費及一部分利息，並非楠西鄉農會要
    替原告保管。且楠西鄉農會並非經營保管業務，亦不可能替原告保管一百二十萬
    元。兩造間並無寄託法律關係存在，原告依據寄託契約要求被告返還一百萬元無
    理由，而二十萬元已抵充吳清鎮以二六０地號、二六八地號、二七０地號等三筆
    土地借款之訴訟費用，亦不得請求返還。
三、證據：提出財政部九十年九月十四日台財融三字第０九三００００九二號函、吳
    清鎮所寄之台南郵局第一支局第三０六號存證信函各一紙、吳清鎮借款借據、利
    息及訴訟費用收據計算書各一份。並聲請訊問證人黃懋財。
    理      由
一、原告原起訴主張被告應給付一百一十九萬八千三百三十一元，及其中一百萬元自
    八十六年六月二十日至清償日止，一十九萬八千三百三十一元，自八十六年五月
    十日起至清償日止，均按年息百分之五計算之利息。後減縮為被告應給付一百一
    十五萬零八百二十四元，及其中一百萬元自八十六年六月二十日至清償日止，一
    十五萬零八百二十四元，自八十六年五月十日起至清償日止，均按年息百分之五
    計算之利息，依民事訴訟法第二百五十六條第二款規定，尚無不合。又原告於九
    十年八月三日起訴所列被告為台南縣楠西鄉農會，惟該農會信用部為配合行政院
    金融重建基金處理信用部事宜，自九十年九月十四日起依金融機構合併法第十三
    條第一項規定停止農會會員代表、理事、監事及總幹事對信用部有關之職權，並
    指派中央存款保險公司行使之。同時，依同條第二項命令台南縣楠西鄉農會將其
    信用部及其營業所必須之財產讓與第一商業銀行股份有限公司，有財政部九十年
    九月十四日台財融三字第０九三００００九二號函可稽。第一商業銀行股份有限
    公司就該農會信用部原有之營業經營交由該公司楠西分行辦理。原告乃將被告變
    更為第一商業銀行股份有限公司楠西分行，該分行並於九十年十月十七日具狀聲
    明承受訴訟，符民事訴訟法第一百七十五條規定，應予准許，合先敘明。
二、原告起訴主張：其欲購買訴外人吳清鎮所有坐落台南縣楠西鄉○○段二七０地號
    之土地，惟該土地經楠西鄉農會聲請法院查封不得移轉登記，遂與吳清鎮於八十
    六年五月九日與楠西鄉農會協商辦理土地移轉事宜，楠西鄉農會為擔保其債權要
    求原告先行提出一百二十萬元，其中二十萬元作為清償楠西鄉農會查封中興段二
    七０地號土地之訴訟及執行費用，一百萬元暫存楠西鄉農會作為附條件之擔保，
    俟土地過戶後，用以代清償吳清鎮○○○段二七０地號土地向楠西鄉農會貸款九
    百三十萬元之利息。原告乃於八十六年五月十二日寄付系爭支票及匯款二十萬元
     予楠西鄉農會，該農會竟未與原告商量之下，將一百萬元中之六十萬元逕自抵
    扣與土地買賣無關之吳清鎮信用貸款。又該中興段二七０地號土地，楠西鄉農會
    固先為撤銷查封，惟因原告與訴外人吳清鎮未能立即辦理過戶，後來楠西鄉農會
    又將中興段二七０地號土地再度聲請查封。今原告與訴外人吳清鎮間之土地買賣
    契約，既因吳清鎮給付不能，合意終止契約。則兩造間所約定附條件之第三人清
    償，該條件確定不成就，原告已不需為吳清鎮清償，自得終止寄託契約，依民法
    第五百九十七條、第五百九十九條之規定，請求被告返還一百萬元及自八十六年
    六月二十日起至清償日止，按年息百分之五計算之利息。又原告匯款二十萬元為
    撤銷中興段二七０地號土地查封前即八十六年五月九日以前之訴訟及執行費用，
    而該費用花費僅四萬九千一百七十六元，對於超過部分，原告受領為不當得利，
    依民法第一百七十九條規定，請求被告返還一十五萬零八百二十四元及自八十六
    年五月十日起至清償日止，按年息百分之五計算之利息云云。
三、被告則以：訴外人吳清鎮積欠楠西鄉農會借款未能清償，而吳清鎮所有之楠西鄉
    ○○段二六０地號、二六八地號、二七０地號等三筆經楠西鄉農會聲請台灣台南
    地方法院查封強制執行。於八十六年五月九日，訴外人吳清鎮與原告相偕到楠西
    鄉農會表示，他們之間就上開三筆土地已成立買賣，與楠西鄉農會達成協議。約
    定原告匯款二百二十萬元予楠西鄉農會，其中二百萬元係要清償吳清鎮積欠之部
    分利息，二十萬元清償吳清鎮應負擔二六０地號、二六八地號、二七０地號借款
    之訴訟及執行費用。又楠西鄉農會收到該二百二十萬元後，應撤銷上開三筆土地
    之強制執行，塗銷查封登記，以便他們辦理土地移轉豆記，但楠西鄉農會對該三
    筆土地所設定之抵押權保留，等到吳清鎮債務全部清償後，才塗銷抵押權登記。
    然原告於八十六年五月十二日寄一紙金額一百萬元之支票予楠西鄉農會並匯二十
    萬元至楠西鄉農會總幹事黃懋財之路帳戶內，至於原告應再匯之一百萬元任催一
    直未匯來。楠西鄉農會於收到原告所匯之一百二十萬元後，先將右揭三筆土地中
    之楠西鄉○○段二七０地號土地撤銷查封，惟原告未依約再匯一百萬元，且吳清
    鎮亦未清償所欠債務，另二筆二六０地號、二六八地號土地未撤銷查封，並重新
    就二七０地號土地強制執行。原告匯給楠西鄉農會之一百二十萬元，依約係要清
    償借款人吳清鎮當時借款應負擔訴訟費及一部分利息，並非楠西鄉農會要替原告
    保管，兩造間並無寄託法律關係存在，原告依據寄託契約要求被告返還一百萬元
    無理由，而二十萬元已抵充吳清鎮以二六０地號、二六八地號、二七０地號等三
    筆土地借款之訴訟費用，亦不得請求返還等語，資為抗辯。
四、原告主張：其欲購買訴外人吳清鎮之土地，惟該土地經楠西鄉農會聲請法院查封
    不得移轉登記，遂與吳清鎮於八十六年五月九日與楠西鄉農會協商辦理土地移轉
    事宜，據此，原告於八十六年五月十二日寄付系爭支票一百萬元及匯款二十萬元
    予楠西鄉農會，業據原告陳明在卷，並提出系爭支票、合作金庫二十萬元匯款單
    、楠西鄉農會預收款項明細各一紙為證，且為被告所不爭執，可認原告主張為真
    正。
五、原告復主張：其所提出交付楠西鄉農會之一百二十萬元，其中二十萬元作為清償
    中興段二七０地號土地之訴訟及執行費用，一百萬元寄託楠西鄉農會作為附條件
    即俟中興段二七０地號土地買賣過戶後，用以擔保清償吳清鎮以該土地向楠西鄉
    農會貸款九百三十萬元之利息。現原告與訴外人吳清鎮○○○○○段二七０地號
    之土地買賣，因吳清鎮給付不能，合意終止契約。則兩造間所約定附條件之第三
    人清償，該條件確定不成就，原告已不需為吳清鎮清償，自得終止寄託契約；又
    吳清鎮○○○段二七０地號土地借款未清償之訴訟及執行費用僅花費四萬九千一
    百七十六元，對於超過部分，原告受領為不當得利，乃訴請被告返還如聲明所示
    云云。惟被告否認，並以右揭情詞置辯。則本件原告交付楠西鄉農會之一百二十
    萬元，其中一百萬元是否寄託關係交付及是否附條件擔保而為債務清償；二十萬
    元是清償吳清鎮○○○段二六０地號、二六八地號、二七０地號借款之債務之訴
    訟執行費用或僅二七０地號土地借款債務之訴訟執行費用，厥為兩造爭點。
六、按稱寄託者，謂當事人一方以物交付他方，他方允為保管之契約。民法第五百八
    十九條第一項定有明文。經查：兩造均自認，原告交付楠西鄉農會之一百萬元支
    票係要清償訴外人吳清鎮積欠農會之利息。僅原告主張僅係清償中興段二七０地
    號一筆之欠款；被告辯稱係清償中興段二六０地號、二六八地號、二七０地號等
    三筆地號之欠款而有別。則原告交付之一百萬元係供清償吳清鎮所欠農會之利息
    而為併存的債務承擔，非約定由農會代為保管甚明。是原告以吳清鎮於八十九年
    十二月八日書立切結、海山郵局第一三六號、第三五二號存證信函各一紙以證明
    主張兩造間有寄託之法律關係存在，請求返還一百萬元，即屬無據。
七、又按附停止條件之法律行為，於條件成就時，發生效力，民法第九十九條第一項
    固定有明文。原告主張：其交付右揭一百萬元與楠西鄉農會係約定，俟原告與吳
    清鎮○○○○段二七０地號土地買賣過戶後始代為清償吳清鎮積欠之利息。今原
    告與訴外人吳清鎮間之土地買賣契約，因吳清鎮給付不能，合意終止。兩造間所
    約定附條件之第三人清償，該條件確定不成就，原告已不需為清償，被告應返還
    云云。惟為被告所否認。經查：證人黃懋財證稱：伊在被告公司還沒有承受楠西
    鄉農會前，擔任農會之總幹事，原告因為要向吳清鎮購買三筆土地 (指中興段二
    六０地號、二六八地號、二七０地號) ，而吳清鎮該三筆土地向農會借款未清償
    被查封，如欲買賣必須先清償部分利息及訴訟費用，農會才可能撤銷查封，所以
    原告於八十六年五月十二日匯二十萬元到伊農會帳戶，作為清償吳清鎮土地查封
    費用，且寄金系爭支票一張，作為吳清鎮清償貸款利息，二十萬元匯到伊帳戶後
    ，即轉到吳清鎮清償預收款的帳戶內，一百元屆期即存入農會吳清鎮之帳戶內等
    語  (本院九十年十月十七日筆錄)。證人吳清鎮證稱：原告有匯一百二十萬元到
    楠西鄉農會，其中一百萬元是要繳納土地貸款利息，二十萬元是要繳清所有的訴
    訟費用。因為原告要買伊的土地，而伊的土地向楠西鄉農會借款無法清償被查封
    中，為了撤銷查封，原告才匯款到農會，後來農會有撤銷土地一筆的查封 (指中
    興段二七０地號) 。當時是講有查封的土地都要付，而當時三筆土地都已查封中
    ，所以是指三筆土地的全部費用等詞。參以證人之證詞，均指原告匯款一百萬元
    之目的，係清償吳清鎮欠款部分利息之用，非如原告所述附停止條件俟其與吳清
    鎮土地買賣過戶再為清償吳清鎮積欠之利息。再原告欲向吳清鎮購買土地時，該
    三筆土地均由楠西鄉農會強制執行查封中，原告本得於法院拍賣程序中購買，其
    不為之途，乃在避免拍賣程序中與他人競價或不因拍賣程序之費時早日購得吳清
    鎮所有之土地。復拍賣程序進行中，債權人為債權早日獲償，強制執亍程序速為
    進行其所願，故如非債務人為之清償或為其他有利之約定，自無撤銷或停止強制
    執行程序之理。而中興段二七０地號土地原強制執行之查封，確經楠西鄉農會撤
    銷查封，後再行由農會為之查封，亦為兩造所不爭。是前開證人所述，應可採信
    ，原告主張附停止條件代吳清鎮清償，請求被告給付一百萬元，亦無可採。
(八)再按當事人互相表示意思一致者，無論其為明示或默示，契約即為成立。民法第
    一百五十三條第一項定有明文。債務承擔契約係以第三人與債權人為當事人，衹
    須第三人與債權人互相表示意思一致，其契約即為成立。債務承擔，有免責的債
    務承擔及併存的債務承擔，前者於契約生效後原債務人脫離債務關係，後者為第
    三人加入債務關係與原債務人併負同一之債務，而原債務人並未脫離債務關係。
    經查：原告匯款一百二十萬元，其中一百萬元清償吳清鎮積欠楠西鄉農會之利息
    ，二十萬元清償訴訟及執行費用，亦為兩造所不爭，則原告與楠西鄉農會間之併
    存的債務承擔契約成立可認。雖原告主張二十萬元部分僅在清償中興段二七０地
    號之訴訟及執行費用並以黃懋財書寫有本金九百三十萬、利息二百四十八萬、訴
    十八萬、一百萬元字樣一紙云云，惟為被告所否認。該黃懋財書寫字義文字甚多
    ，僅可證明係數字之計算，何述何因，尚屬不明，不得為土地一筆訴訟費用之認
    定。況如訴字十八萬即指二七０地號訴訟及執行費用之解釋，則原告何以不寄交
    十八萬而匯二十萬之理。且右揭證人吳清鎮亦明確證稱二十萬元係三筆土地的全
    部費用，則原告主張已不足採，應認被告抗辯方屬實情。次查：原告陳述：訴外
    人吳清鎮以二七○地號土地分四次借款，分別為九十萬元、三百萬元、三百八十
    萬元、一百六十萬元，合計為九百三十萬元，而四筆利息到八十六年五月九日止
    ，分別為一十三萬五千九百二十五元、一百零七萬一千八百五十四元、一百四十
    四萬二千六百三十六元、五十九萬一千零六十元，合計三百二十四萬一千四百七
    十五元；吳清鎮以二六○地號、二六八地號土地借款，分別為八十萬元、四百六
    十萬元、一百八十萬元，合計七百二十萬元，借款利息計算至八十六年五月九日
    止，分別為二十三萬七千六百五十六元、一百七十八萬一千七百四十六元、六十
    五萬五千四百零六元，合計二百六十七萬四千八百零八元。至八十六年五月九日
    止，訴訟費用部分：中興段二七○地號共一十四萬五千二百六十元（含吳清華五
    十六元）；中興段二六○地號、二六八地號共五萬四千二百七十二元（含吳江碧
    霞一千三百元），並提出吳清鎮借款借據、利息及訴訟費用收據計算書各一份為
    證。該金額且為被告所不爭執  (被告僅爭執其應負擔二七０地號之費用)。則原
    告交付楠西鄉農會之一百萬元，顯不足以清償訴外人吳清鎮借款之利息，請求返
    還顯屬無據。又交付二十萬元部分清償三筆土地至八十六年五月九日之訴訟及執
    行費用，尚餘四百六十八元(0000000-000000-00000=468)，可認定。
(九)另按無法律上之原因而受利益，致他人受損害者，應返還其利益。雖有法律上之
    原因，而其後已不存在者，亦同。受領人於受領時，知無法律上之原因或其後知
    之者，應將受領時所得之利益，或知無法律上之原因時所現存之利益，附加利息
    ，一併償還。民法第一百七十九條、第一百八十二條第二項定有明文。本件楠西
    鄉農會係於八十六年五月十二日受領原告二十萬元，其中四百六十八元，係屬無
    法律上之原因而受有利益，致原告受有損害，是原告請求被告應給付四百六十八
    元及自民國八十六年五月十二日起至清償日止，按週年利率百分之利息，依法尚
    無不合，應予准許，逾此部分，為無理由，應予駁回。
(十) 兩造其餘主張及所提證據與本院上開論斷無涉或無違，不予贅述。
(十一) 兩造陳明願供擔保，聲請宣告假執行或免為假執行，經核原告勝訴部分，所
       命給付之金額未逾一千元依職權宣告假執行，被告部分爰酌定相當之擔保金
       額宣告之；原告其餘假執行之聲請，因訴之駁回而失所依據，不予准許。
(十二)結論：原告之訴一部為有理由，一部為無理由，依民事訴訟法第七十九條但書
      、第三百八十九條第一項第五款、第三百九十二條，判決如主文。
中　　　華　　　民　　　國　　九十一　　年　　　三　　　月　　二十七　　日
                                臺灣臺南地方法院民事第一庭
~B法　　　官　蘇清水
右為正本係照原本作成
如對本判決上訴，須於判決送達後廿日內向本院提出上訴狀
中　　　華　　　民　　　國　　九十一　　年　　　三　　　月　　二十七　　日
~B法院書記官　陳金堂
